【裁判字號】    99,財管,8
【裁判日期】    990409
【裁判案由】    選任遺產管理人
【裁判全文】
臺灣雲林地方法院民事裁定               99年度財管字第8號
聲  請  人  財政部臺灣省中區國稅局雲林縣分局
代  表  人  乙○○
關  係  人  財政部國有財產局臺灣中區辦事處雲林分處
代  表  人  陸恒寧
上列聲請人聲請對被繼承人甲○○選任遺產管理人事件，本院裁
定如下：
    主  文
選任財政部國有財產局臺灣中區辦事處雲林分處為被繼承人甲○
○之遺產管理人。
准對被繼承人甲○○（女、民國35年07月24日出生，國民身分證
統一編號：Ｚ000000000號，最後住所：雲林縣斗六市鎮○里○○
路○ 段6 巷59之1 號，於民國96年04月21日死亡）之繼承人為承
認繼承之公示催告。
被繼承人甲○○之繼承人，應自前項公示催告最後登載新聞紙之
日起，六個月內承認繼承，上述期限屆滿，無繼承人承認繼承時
，被繼承人甲○○之遺產，於清償債權，並交付遺贈物後，如有
賸餘即歸屬國庫。
程序費用由被繼承人甲○○之遺產負擔。
    理  由
一、本件聲請意旨略以：被繼承人甲○○前滯欠綜合所得稅在案
    ，惟其業於民國96年04月21日死亡並遺有財產，而其法定繼
    承人均已依法拋棄繼承，聲請人為辦理欠稅款移送強制執行
    事件，爰依民法第1178條第2 項之規定，聲請對被繼承人甲
    ○○選任遺產管理人，並建請選任財政部國有財產局臺灣中
    區辦事處雲林分處為遺產管理人等語。
二、按繼承開始時，繼承人之有無不明，而無親屬會議或親屬會
    議未於1 個月內選定遺產管理人者，利害關係人或檢察官得
    聲請法院選任遺產管理人，並由法院依公示催告程序，定 6
    個月以上之期限，公告繼承人，命其於期限內承認繼承，民
    法第1177條，第1178條規定定有明文。
三、經查，聲請人主張之前開事實，已據聲請人提出繼承系統表
    、雲林縣斗六市戶政事務所98年09月17日雲斗戶字第098000
    3070號函暨檢附甲○○之繼承人戶籍資料、財政部臺灣省中
    區國稅局死亡登記申請書資料查詢清單、本院96年度繼字第
    448 號拋棄繼承准予備查函及答覆第三人查詢函、遺產稅課
    稅資料參考清單、遺產稅核定資料查詢單、財政部臺灣省中
    區國稅局綜合所得稅欠稅查詢情形表等件影本為證，並經本
    院調閱96年度繼字第448 號拋棄繼承事件之卷證查明無誤，
    自堪信為真實。而被繼承人甲○○之遺產於目前既可認確屬
    無人承認繼承之狀態，再參以本件未有經親屬會議選定遺產
    管理人之資料，及聲請人為利害關係人等情，足認聲請人所
    為之聲請與前揭規定並無不合。
四、本院審酌本件繼承人均已拋棄繼承，其與被繼承人間之遺產
    已無關係，諒無再任遺產管理人之主觀意願，且法定繼承人
    多乏遺產管理之專業知識及能力，本難期為適當之人選。相
    較於此，關係人財政部國有財產局台灣中區辦事處雲林分處
    ，為本院轄內管理國有財產之公務機關，依其職務性質，對
    於遺產管理之法律程序顯較一般民眾熟悉，並有相當之專業
    能力足以勝任管理遺產一職，應較拋棄繼承事件中之繼承人
    更為適任。雖關係人以司法院74年10月15日（74）院台廳一
    字第05786 號之函示為依據具狀陳報不同意擔任本件遺產管
    理人云云，惟司法院前述函示，僅謂儘量避免選任關係人為
    遺產管理人，並非謂不得選任其為遺產管理人，關係人不得
    執此為拒絕擔任遺產管理人之依據。況被繼承人之遺產於公
    示催告後，仍無人承認繼承時，其遺產於清償債權及交付遺
    贈物後，如有賸餘，即歸屬國庫；縱無賸餘財產，國家之財
    產管理機關亦不宜執此而推辭。至於遺產管理人代墊之遺產
    管理費用，亦可依相關法律規定優先受償，且遺產管理人尚
    可請求遺產管理之報酬。再者，本件係公務機關聲請選任遺
    產管理人事件，聲請人與關係人財政部國有財產局臺灣中區
    辦事處雲林分處同為財政部轄下之機關，兩單位之業務本有
    相互行政支援之行政倫理，關係人益無推辭不協助聲請人執
    行公務之理。故關係人財政部國有財產局台灣中區辦事處雲
    林分處自屬適宜人選。是以，為使被繼承人遺產管理順利進
    行，並參酌被繼承人遺有之財產為上市及未上市公司股票，
    現況如附件備註欄所示等情，有聲請人陳報函在卷可參，爰
    依聲請人之聲請，選任財政部國有財產局臺灣中區辦事處雲
    林分處為被繼承人之遺產管理人，並依法為承認繼承之公示
    催告。
五、【聲請人應於收受本裁定之日起拾日內將本裁定登載公報、
    新聞紙或其他相類之傳播工具壹日，並將登載證據檢送本院
    。】
六、依非訟事件法第157 條，裁定如主文。
中    華    民    國    99    年    4     月    9     日
                  家事法庭法  官  潘雅惠
以上正本係照原本作成。
如對本裁定抗告須於裁定送達後10日內向本院提出抗告狀，並應
繳納抗告費新臺幣1,000元。
中    華    民    國    99    年    4     月    9     日
                          書記官  陳美華

司法院資訊處製作；財團法人民間司法改革基金會備份。
